臺灣南投地方法院刑事判決　
111年度訴字第64號
公  訴  人  臺灣南投地方檢察署檢察官 
被      告  廖彥清



選任辯護人  林羿帆律師
上列被告因違反廢棄物清理法案件，經檢察官提起公訴（110年
度偵字第6016號），被告於準備程序中就被訴事實為有罪之陳述
，經告以簡式審判程序之旨，並聽取當事人及辯護人之意見，本
院合議庭裁定由受命法官獨任依簡式審判程序，判決如下：
    主  文
廖彥清共同犯廢棄物清理法第四十六條第四款之非法清除、處理
廢棄物罪，處有期徒刑壹年參月。
未扣案之犯罪所得新臺幣貳萬伍仟元，沒收，於全部或一部不能
沒收或不宜執行沒收時，追徵其價額。
    事  實
一、廖彥清明知從事廢棄物清除、處理業務者，應向直轄市、縣
    （市）主管機關或中央主管機關委託之機關，申請核發公民
    營廢棄物清除、處理機構許可文件後，始得從事清除、處理
    廢棄物之業務，亦明知未經主管機關許可，不得提供土地堆
    置廢棄物，而其自身並未領有廢棄物清除、處理許可文件，竟
    與真實姓名年籍不詳、綽號「阿偉」之成年男子（下稱「阿
    偉」）共同基於非法清除、處理廢棄物、提供土地堆置廢棄
    物及妨害公眾往來安全之犯意聯絡，於民國110年8月7、8日
    下午6時許，透過無線電與「阿偉」聯繫，約定以新臺幣（
    下同）2萬5千元為代價，依「阿偉」指示，駕駛車牌號碼000
    -00號營業貨運曳引車、車牌號碼00-00號子車，至東西向快速
    公路－東石嘉義線（即台82線快速公路）水上交流道附近，
    裝載屬一般事業廢棄物之廢塑膠混合物（代碼：D-0299）約
    84立方公尺（下稱本案廢棄物），將上開廢棄物載往「阿偉
    」所指定位於臺南之不詳地點，「阿偉」並當場交付廖彥清
    新臺幣（下同）2萬5千元之報酬。復因下雨，無法將本案廢
    棄物置放於「阿偉」所指定之不詳地點，廖彥清遂於110年8
    月11日凌晨1時許，駕駛前開車輛，將本案廢棄物載運至南
    投縣○○鄉○○村○道○號高速公路233.049公里處下方涵洞口處
    ，任意傾倒棄置，致生公眾往來之危險。嗣經南投縣政府環
    境保護局稽查人員會同警方前往稽查而循線查悉上情。
二、案經南投縣政府警察局南投分局報告臺灣南投地方檢察署檢
    察官偵查起訴。   
    理  由
一、上揭事實，業據被告廖彥清於偵查、本院準備程序及審理時
    均坦承不諱，核與證人陳文根警詢時之證述（見他卷第14至
    16頁）大致相符，並有南投縣政府警察局南投分局南投派出
    所刑案陳報單、南投縣政府警察局南投分局扣押筆錄、扣押
    物品目錄表、扣押物品收據、責付保管條、車輛詳細資料報
    表（車牌號碼000-00、66-DS號）、南投縣政府環境保護局
    環境稽查工作紀錄（108年8月11日、108年8月14日）、南投
    縣政府警察局南投分局新佳派出所受（處）理案件證明單、
    受理各類案件紀錄表、現場照片及監視器照片42張、本院11
    0年聲調字第93號通信調取票、台灣大哥大資料查詢、通訊
    數據上網歷程查詢（0000-000000）、110年10月20職務報告
    、基地臺位置與車行位置一覽表、GOOGLE路線圖、南投縣政
    府環境保護局110年10月29日投環局稽字第11000218511、11
    00021851號函及110年12月20日職務報告暨檢附清理前後照
    片（見他卷第7、34至35、55至64、88至96頁；偵卷第18至2
    9、33至34、36至71、80至81頁）可證，足認被告之自白與
    事實相符，堪可採信。從而，本案事證明確，被告犯行堪以
    認定，應依法論科。
二、論罪科刑：
  ㈠廢棄物清理法第46條第3款所稱「未經主管機關許可，提供土
    地回填、堆置廢棄物」，立法目的在於限制廢棄物之回填、
    堆置用地，必須事先通過環保主管機關之評估、審核，以確
    保整體環境之衛生與安全，固以提供土地者作為規範對象，
    但不以土地所有權人為必要，亦即，祇要有事實上之提供作
    為乃已足，至其是否具有合法、正當之權源（例如借用、租
    用等），甚或騙使所有權人同意或無權占有，均非所問（最
    高法院98年度台上字第5712號判決意旨參照）。從事廢棄物
    清除、處理業務者，應向直轄市、縣（市）主管機關或中央
    主管機關委託之機關申請核發公民營廢棄物清除處理機構許
    可文件後，始得受託清除、處理廢棄物業務。廢棄物清理法
    第41條第1項前段定有明文。而依事業廢棄物貯存清除處理
    方法及設施標準第2條規定：貯存，係指事業廢棄物於清除
    、處理前，放置於特定地點或貯存容器、設施內之行為。清
    除，係指事業廢棄物之收集、運輸行為。處理，係指下列行
    為：中間處理：指事業廢棄物在最終處置或再利用前，以物
    理、化學、生物、熱處理或其他處理方法，改變其物理、化
    學、生物特性或成分，達成分離、減積、去毒、固化或穩定
    之行為；最終處置：指衛生掩埋、封閉掩埋、安定掩埋或海
    洋棄置事業廢棄物之行為；再利用：指事業產生之事業廢棄
    物自行、販賣、轉讓或委託做為原料、材料、燃料、填土或
    其他經中央目的事業主管機關認定之用途行為。
　㈡核被告所為，係犯廢棄物清理法第46條第3款之非法堆置廢棄
    物罪、同法第46條第4款之非法清理廢棄物罪及刑法第185條
    第1項妨害公眾往來安全罪。被告與「阿偉」間就上開犯行
    ，有犯意聯絡及行為分擔，為共同正犯，起訴書漏未論及共
    犯，應予補充。被告一行為觸犯上開3罪，為想像競合犯，
    應依刑法第55條之規定，從一重之非法清理廢棄物罪處斷。
　㈢刑法第59條之酌量減輕其刑，必於犯罪之情狀可憫恕時，始
    得為之，至情節輕微僅可為法定刑內從輕科刑之標準，不得
    據為酌量減輕之理由。且該條規定必須犯罪另有特殊之原因
    與環境等，在客觀上足以引起一般同情，認為即予宣告法定
    最低度刑期猶嫌過重者，始有其適用。行為人犯罪之動機、
    目的、犯罪之手段、犯罪行為人之素行、生活狀況、智識程
    度、犯罪後所生之損害、犯罪後之態度等，僅屬同法第57條
    規定，得於法定刑內審酌量刑之事項，非酌量減輕之理由。
    被告明知其未領有廢棄物清除、處理之許可文件，竟圖私利
    而載運廢棄物隨意堆置，對社會環境及公眾往來安全之產生
    相當程度之危害，且被告仍有多起違反廢棄物清理法案件，
    由其他法院審理中，被告之行為並非單一偶發事件，是本院
    認依被告所為之犯罪情狀，無顯可憫恕之情，在客觀上不足
    以引起一般人同情，亦無宣告法定最低刑度仍嫌過重之情形
    。則被告之辯護人主張被告應適用刑法第59條規定酌減其刑
    等語，並不可採。
　㈣本院審酌被告無視於政府宣導環境保護對社會大眾健康、地
    球大自然、人類後代子孫居住環境之重要性，竟圖一己之私
    利，未領有廢棄物清除、處理許可文件，即擅自清除、處理
    廢棄物，並將廢棄物任意傾倒堆置於本案涵洞口之土地上，
    不僅危害社會環境之公眾利益，甚且妨害公眾往來之安全，
    犯罪所生危害非輕。兼衡被告犯後自偵查至審理都坦承全部
    犯行，本案廢棄物業經被告清理完畢(見偵卷第80至81頁)；
    被告自述因疫情期間工作減量為增加收入才為本案，高中肄
    業，現在監執行，之前從事駕駛司機工作，月收入大約6至8
    萬元，目前離婚，需扶養其2名子女及母親之家庭經濟生活
    狀況（見本院卷第89頁）等一切情狀，量處如主文所示之刑
    。
三、被告業已供稱本案犯行所領得之報酬為2萬5千元，此為其犯
    罪所得，未據扣案，依刑法第38條之1第1項前段、第3項規
    定宣告沒收，於全部或一部不能沒收或不宜執行沒收時，追
    徵其價額。
四、如不服本件判決，得自收受送達之翌日起20日內，表明上訴
    理由，向本院提起上訴狀（須附繕本）。
據上論斷，應依刑事訴訟法第273條之1第1項、第284條之1、第2
99條第1項前段，判決如主文。
本案經檢察官張鈞翔提起公訴，檢察官林孟賢到庭執行職務。
中　　華　　民　　國　　111 　年　　 8 　 月　　9　　日
                        刑事第二庭    法  官  顏紫安
以上正本與原本無異。
如不服本判決應於收受送達後20日內向本院提出上訴書狀，並應
敘述具體理由；其未敘述上訴理由者，應於上訴期間屆滿後20日
內向本院補提理由書（均須按他造當事人之人數附繕本）「切勿
逕送上級法院」。
                                      書記官  劉芳竺
中　　華　　民　　國　　111 　年　　8 　　月　　9 　　日
附錄本判決論罪科刑法條：
廢棄物清理法第46條
有下列情形之一者，處1 年以上5 年以下有期徒刑，得併科新臺
幣1 千5 百萬元以下罰金：
一、任意棄置有害事業廢棄物。
二、事業負責人或相關人員未依本法規定之方式貯存、清除、處
　　理或再利用廢棄物，致污染環境。
三、未經主管機關許可，提供土地回填、堆置廢棄物。
四、未依第41條第1 項規定領有廢棄物清除、處理許可文件，從
　　事廢棄物貯存、清除、處理，或未依廢棄物清除、處理許可
　　文件內容貯存、清除、處理廢棄物。
五、執行機關之人員委託未取得許可文件之業者，清除、處理一
　　般廢棄物者；或明知受託人非法清除、處理而仍委託。
六、公民營廢棄物處理機構負責人或相關人員、或執行機關之人
    員未處理廢棄物，開具虛偽證明。